臺灣臺中地方法院交通事件裁定　　　　96年度交聲字第1214號
原處分機關　交通部公路總局臺中區監理所
異　議　人
即受處分人　甲○○
上列受處分人因違反道路交通管理處罰條例案件，對於交通部公
路總局臺中區監理所民國九十六年九月十四日所為之裁決（中監
違字第裁60－GD0000000號裁決書），聲明異議，本院裁定如下
：
    主    文
異議駁回。
    理    由
一、原處分機關略以：異議人即受處分人甲○○駕駛6155─LA號
    自小客車，於民國九十六年九月十四日凌晨三時二十一分許
    ，在台中市○○路、大墩十四街處因「汽車駕駛人拒絕接受
    酒精濃度測試之檢定」之違規，經臺中市警察局第四分局依
    違反道路交通管理處罰條例第三十五條第四項舉發，且舉發
    機關於九十六年十月十六日以中分四交字第0960027240號函
    覆，原掣單員警發現6155─LA號自小客車駛道路車身搖擺，
    予以攔停盤查後，發現黃員身上有酒味，而要求實施酒精濃
    度檢測，惟黃君拒絕接受酒精濃度檢測，依違規事實舉發並
    無不當。受處分人於指定期日前到案繳納罰款，處分機關於
    九十六年九月十四日以中監違字第裁60－GD0000000號裁決
    書，裁處罰鍰新臺幣（下同）六萬元，並依同法第六十七條
    第二項吊銷駕駛執照，三年內禁考，逾期則依裁決書處罰主
    文規定裁處等語。
二、本件異議人即受處分人甲○○則以：伊於民國九十六年九月
    十四日當天自友人家離開，見一警車隨三公里，伊無任何違
    規行為，警車即鳴笛攔檢，員警以輕蔑態度喚使本人有無酒
    氣，伊非刑事犯或現行犯，若任由員警無合理懷疑而隨意於
    路上尾隨人民加以取締，法治國保障人權之意義何在？再者
    ，伊當時表明有高血壓症狀，急需回家用藥，但員警置之不
    理，故伊乃決定拒絕酒測，爰依此聲明異議云云。
三、經查：
  (一)按汽車駕駛人，駕駛汽車經測試檢定酒精濃度超過規定標準
    者，處新臺幣一萬五千元以上六萬元以下罰鍰，並當場移置
    保管其車輛及吊扣其駕駛執照一年；汽車駕駛人拒絕接受第
    一項測試之檢定者，處新臺幣六萬元罰鍰，並當場移置保管
    其車輛及吊銷其駕駛執照。又汽車駕駛人，曾依第三十五條
    第四項前段之規定吊銷駕駛執照者，三年內不得考領駕駛執
    照。道路交通管理處罰條例第三十五條第一項第一款、第四
    項前段、第六十七條第二項，分別定有明文。
  (二)按「警察對於已發生危害或依客觀合理判斷易生危害之交通
    工具，得予以攔停並採行下列措施：一、要求駕駛人或乘客
    出示相關證件或查證其身分。二、檢查引擎、車身號碼或其
    他足資識別之特徵。三、要求駕駛人接受酒精濃度測試之檢
    定」，警察職權行使法第八條定有明文。又內政部警政署依
    照大法官釋字第五三五號解釋、警察勤務條例及道路交通管
    理處罰條例規定，以九十年十二月十八日（90）警署行字第
    260843號函頒布「警察實施臨檢作業規定」第七條「實施臨
    檢應遵守之事項」(八)規定：「實施交通稽查或處理交通事故
    ，發現駕駛人有下列情形之一時，應即依道路交通管理處罰
    條例第三十五條第一項，實施酒精濃度測試檢定：1.駕駛人
    面帶酒容、臉色潮紅（或鐵青）、眼神恍惚、嘔吐者。2.經
    警察人員聞得駕駛人有明顯酒味者。3.經酒精檢知器測得駕
    駛人有飲酒反應者」。基此，員警實施酒精測試時，應依當
    時客觀情狀合理判斷何謂「依客觀合理判斷易生危害之交通
    工具」。至員警判斷是否違法、有無濫權，蓋員警乃公務員
    ，原則推定為依法執行公務，況駕駛人拒絕臨檢而駕車衝撞
    員警之事例屢見不鮮，自應於臨檢時，賦予員警自由裁量空
    間，俾利員警發揮維護公眾安全、維持交通秩序之公益目的
    之外，更能保障自身生命安全。另一方面，為避免員警濫用
    權力恣意攔停施以酒測，兼顧人民權益，警察職權行使法第
    二十九條即規定：「義務人或利害關係人對警察依本法行使
    職權之方法、應遵守之程序或其他侵害利益之情事，得於警
    察行使職權時，當場陳述理由，表示異議。前項異議，警察
    認為有理由者，應立即停止或更正執行行為；認為無理由者
    ，得繼續執行，經義務人或利害關係人請求時，應將異議之
    理由製作紀錄交付之。義務人或利害關係人因警察行使職權
    有違法或不當情事，致損害其權益者，得依法提起訴願及行
    政訴訟」，保障受攔檢人之救濟途徑。揆諸上開法律規定及
    大法官會議釋字可知，警察人員於依客觀、合理判斷易生危
    害之處所、交通工具、公共場所，在有相當理由足認其行為
    即將發生危害之情狀下，對人實施臨檢，遵守比例原則而未
    逾必要程度者，乃適用警察勤務條例第十一條第三款之合法
    行為，並非無法律上之依據，且當警員依客觀情狀判斷有施
    以酒精測試之必要時，汽車駕駛人自不得無故拒絕，縱可當
    場提出異議，但若員警認為無理由時，仍應繼續執行，駕駛
    人僅可於事後提出行政救濟（臺灣高等法院臺中分院九十四
    年度交抗字第六○八號、臺灣高等法院九十六年度交抗字第
    七一四號裁定意旨參照）。
  (三)證人即原舉發員警楊明智於九十六年十一月十四日到庭結證
    稱：於九十六年九月十四日凌晨三時二十一分受處分人駕駛
    車號6155─LA豐田廠牌車，行經台中市○○路，我們在台中
    大墩路與大墩七街七期重劃區執行勤務，發現受處分人駕車
    ，看到時發現受處分人開車時快時慢，車身有點搖擺有點偏
    ，有點不穩，我們是依警察職權行使法第八條規定，依法予
    以攔停，要求受處分人出示證件，查驗身分，後由警員盧保
    全與受處分人對談，盧保全警員發現受處分人有一點酒味，
    我站在旁邊也發現受處分人身上有點酒味，當時有叫受處分
    人吐氣給我們聞聞看，因天色昏暗，沒有看到受處分人臉紅
    ，後由警員盧保全要求當事人酒測，受處分人就一直打電話
    找人來關說，後來台中市議長的隨扈到場關心，受處分人跟
    議長隨扈交談後就拒絕酒測，我就依法開單。」（本院卷第
    十五頁），足見證人楊明智乃係因聞到受處分人身上確有酒
    味，始要求受處分人接受酒測，合於前揭「警察實施臨檢作
    業規定」第七條「實施臨檢應遵守之事項」(八)之規定，且證
    人證人楊明智亦證稱受處分人並未對員警陳述不肯酒測之原
    因，只有一直打電話找人等語，衡諸當時乃凌晨三時二十一
    分許，為一般民眾深睡休息之時，而被告仍駕車時快時慢行
    駛於道路，自有無法安全駕駛之疑慮！此外，執勤員警亦告
    知受處分人酒測之程序及拒絕酒測之後果（本院卷第十七頁
    ），對此受處分人亦當庭坦承員警有告知其拒絕酒測之後果
    ，且當時並未對取締員警表示其有高血壓急須馬上回家服藥
    ，是其乃明知拒絕酒測之後果而仍拒絕酒測（本院卷第十八
    頁）；再衡諸交通警員掣單舉發違反道路交通管理處罰條例
    所列之違規事實，本質上為行政處分，且係公務員基於職務
    上之權力，依法就特定之具體事件所為具有公法上效果之單
    方行政行為，基於公務員所為公法上行為具有公信力之原則
    ，該行政處分當可被推定為真正，其據以依法處分之事實認
    定亦為正確無誤，且本件舉發員警與受處分人並不相識，前
    無嫌隙，衡情，應無故意設詞誣陷受處分人之理。又受處分
    人於本院訊問時亦自陳其於遭攔檢前一晚有喝酒，但沒有喝
    很多，且遭要求實施酒測之時，確有打電話給台中市議長的
    隨扈，該隨扈嗣後亦到場關心，足見受處分人確有畏罪拒絕
    酒測之虞。綜上，員警依客觀合理的判斷，要求具有飲酒外
    觀之駕駛人施以酒測吹氣，自屬合理有據，受處分人以前詞
    拒絕配合實施酒精濃度測試吹氣云云，顯無理由。
  (四)綜上所述，足認本件受處分人確有於上述時、地酒後駕車，
    拒絕接受酒精濃度測試之違規事實，故受處分人上開所辯，
    要係卸責之詞，尚無可採。從而，原處分機關援引上開規定
    ，以受處分人拒絕接受酒精濃度測試之檢定，裁處受處分人
    罰鍰新臺幣六萬元，並依同法第六十七條第二項吊銷駕駛執
    照，三年內禁考，並無不當，其異議為無理由，應予駁回。
四、據上論斷，應依道路交通管理處罰條例第八十七條第二項，
    道路交通案件處理辦法第十九條規定，裁定如主文。
中　　華　　民　　國　　96　　年　　12　　月　　4 　　日
                  交通法庭    法　官  洪堯讚
以上正本證明與原本無異。
如不服本裁定應於送達後五日內向本院提出抗告狀。
                              書記官　沈慧玲
中　　華　　民　　國　　96　　年　　12　　月　　4 　　日
